臺灣士林地方法院刑事判決
111年度訴緝字第15號
公  訴  人  臺灣士林地方檢察署檢察官
被      告  陳品克





上列被告因詐欺案件，經檢察官提起公訴（110年度偵字第3491
號），被告於本院準備程序中就被訴事實為有罪之陳述，經告知
被告簡式審判程序之旨，並聽取檢察官、被告之意見後，本院合
議庭裁定由受命法官獨任進行簡式審判程序，並判決如下：
    主  文
陳品克犯三人以上共同詐欺取財罪，處有期徒刑壹年。未扣案之
犯罪所得新臺幣伍佰元沒收，於全部或一部不能沒收或不宜執行
沒收時，追徵其價額。
　　犯罪事實
一、陳品克於民國109年10月初某日，經由邱品融（暱稱：小偉
    ，另經檢察官為不起訴處分）得知可以擔任車手獲取報酬，
    遂與真實姓名、年籍均不詳、綽號為「麥拉倫」、「小偉」
    、邱緯綸及其他成員（3人以上）合組詐欺集團，共同意圖
    為自己不法所有，基於三人以上共同詐欺取財之犯意聯絡，
    先由該詐欺集團成員以佯稱可協助貸款但需提供帳戶資料之
    詐術，使張子恩陷於錯誤，而於109年10月8日6時16分許，
    將個人所申辦之玉山銀行帳號000-0000000000000號帳戶（
    下稱：玉山銀行帳戶）及中國信託銀行帳號000-0000000000
    00號帳戶（下稱：中國信託銀行帳戶）之提款卡、密碼、存
    摺寄送到臺北市○○區○○街000號全家超商鑫泉門市（交貨便
    服務代碼:00000000000），供作集團成員詐欺被害人匯款之
    人頭帳戶。陳品克則依詐欺集團成員之指示於109年10月9日
    11時41分許，至上開全家超商鑫泉門市拿取裝有上開玉山銀
    行及中國信託銀行帳戶資料之包裹後，再依指示拿到指定地
    點交給邱緯綸，並獲取新臺幣（下同）500元之報酬。嗣經
    張子恩發現遭騙，報警處理，始查悉上情。
二、案經張子恩訴由臺北市政府警察局大同分局報告臺灣士林地
    方檢察署（下稱士林地檢署）檢察官偵查起訴。
    理  由
壹、程序部分
    按除被告所犯為死刑、無期徒刑、最輕本刑為3年以上有期
    徒刑之罪或高等法院管轄第一審案件者外，於第一次審判期
    日前之準備程序進行中，被告先就被訴事實為有罪之陳述時
    ，審判長得告知被告簡式審判程序之旨，並聽取當事人、代
    理人、辯護人及輔佐人之意見後，裁定進行簡式審判程序，
    刑事訴訟法第273條之1第1項定有明文。經核本案被告陳品
    克所犯係死刑、無期徒刑、最輕本刑為3年以上有期徒刑以
    外之罪，其於準備程序中就被訴事實為有罪之陳述，經告知
    簡式審判程序之旨，並聽取公訴人及被告之意見後，本院合
    議庭爰依首揭規定，裁定由受命法官獨任進行簡式審判程序
    。是本案之證據調查，依同法第273條之2規定，不受同法第
    159條第1項、第161條之2、第161條之3、第163條之1，及第
    164條至170條所規定證據能力認定及調查方式之限制，合先
    敘明。
貳、實體部分
一、上開犯罪事實，業據被告於本院準備程序及審理中均坦承不
    諱（見本院111年度訴緝字第15號卷【下稱本院訴緝卷】第1
    04頁、第110頁、第114至115頁），核與證人即告訴人張子
    恩（下稱告訴人）於警詢時證述遭詐之情節相符（見士林地
    檢署110年度偵字第3491號卷【下稱偵卷】第47至55頁），
    並有臺北市政府警察局大同分局重慶北路派出所指認犯罪嫌
    疑人紀錄表（見偵卷第23至25頁）、110年10月9日監視器錄
    影畫面擷圖（見偵卷第41至44頁）、貨件明細查詢（訂單編
    號：00000000000）（見偵卷第44頁）、牌照號碼：MCZ-831
    1號車輛詳細資料報表（見偵卷第45頁）、告訴人之內政部
    警政署反詐騙諮詢專線紀錄表（見偵卷第59頁）、行動電話
    門號0000000000號帳戶、電話號碼通報紀錄分析、通聯調閱
    查詢單（見偵卷第61頁、第63頁）、行動電話簡訊擷圖（見
    偵卷第67頁）、告訴人與詐欺集團間LINE對話紀錄擷圖（見
    偵卷第67至77頁）、告訴人之寄件資料（見偵卷第79頁）、
    存摺影本（見偵卷第81頁）、南投縣政府警察局中興分局光
    明派出所受理各類案件紀錄表（見偵卷第83頁）、玉山銀行
    集中管理部111年1月3日玉山個（集）字第1110000410號函
    暨所附帳號0000000000000號帳戶（見本院110年度訴字第56
    9號卷【下稱本院訴字卷】第59至61頁）、中國信託商業銀
    行股份有限公司111年1月3日中信銀字第111224839001019號
    函暨所附帳號000000000000號帳戶（見本院訴字卷第63至71
    頁）等證據在卷可稽，核與被告前開任意性自白相符，應值
    採信。本案事證明確，被告上揭犯行堪以認定，應予依法論
    科。
二、論罪科刑
(一)論罪
　1.組織犯罪防制條例部分：
　　審酌現今詐欺集團之成員皆係為欺罔他人，騙取財物，方參
    與以詐術為目的之犯罪組織。倘若行為人於參與詐欺犯罪組
    織之行為繼續中，先後多次為加重詐欺之行為，因參與犯罪
    組織罪為繼續犯，犯罪一直繼續進行，直至犯罪組織解散，
    或其脫離犯罪組織時，其犯行始行終結。故該參與犯罪組織
    與其後之多次加重詐欺之行為皆有所重合，然因行為人僅為
    一參與犯罪組織行為，侵害一社會法益，屬單純一罪，應僅
    就「該案中」與參與犯罪組織罪時間較為密切之首次加重詐
    欺犯行，論以參與犯罪組織罪及加重詐欺罪之想像競合犯，
    而其他之加重詐欺犯行，祗需單獨論罪科刑即可，無需再另
    論以參與犯罪組織罪，以避免重複評價。是如行為人於參與
    同一詐欺集團之多次加重詐欺行為，因部分犯行發覺在後或
    偵查階段之先後不同，肇致起訴後分由不同之法官審理，為
    裨益法院審理範圍明確、便於事實認定，即應以數案中「最
    先繫屬於法院之案件」為準，以「該案中」之「首次」加重
    詐欺犯行與參與犯罪組織罪論以想像競合。縱該首次犯行非
    屬事實上之首次，亦因參與犯罪組織之繼續行為，已為該案
    中之首次犯行所包攝，該參與犯罪組織行為之評價已獲滿足
    ，自不再重複於他次詐欺犯行中再次論罪，俾免於過度評價
    及悖於一事不再理原則。至於「另案」起訴之他次加重詐欺
    犯行，縱屬事實上之首次犯行，仍需單獨論以加重詐欺罪，
    以彰顯刑法對不同被害人財產保護之完整性，避免評價不足
    （最高法院109年度台上字第3945號判決意旨參照）。查被
    告於本案雖有參與詐欺之犯罪集團，然其前已因參與同一詐
    欺集團實行詐欺犯罪，經本院以110年度審訴字第114號判決
    有罪，有該案判決書及臺灣高等法院被告前案紀錄表附卷可
    參（見本院訴字卷第27至41頁、本院訴緝卷第123至125頁）
    ，且為被告所自承不諱（見本院訴緝卷第114頁、第116頁）
    ，可知本案非最先繫屬於法院之案件，且檢察官於本案中亦
    未起訴被告參與犯罪組織罪，參酌前開所述，自無庸再行就
    被告參與犯罪組織之行為予以重複評價，附此敘明。
　2.核被告上開所為，係犯刑法第339條之4第1項第2款之三人以
    上共同詐欺取財罪。
　3.被告與「麥拉倫」、「小偉」、邱緯綸及本案詐欺集團成員
    間就上揭犯行，有犯意聯絡及行為分擔，應論以共同正犯。
(二)量刑：
　　爰以行為人之責任為基礎，審酌被告不思以合法途徑賺取錢
    財，貿然參與本案詐欺集團，收取他人遭騙之銀行帳戶，貪
    圖不勞而獲，價值觀念顯有偏差，除增加檢警查緝難度，更
    造成本案告訴人之損失，助長詐欺犯罪盛行，危害社會治安
    ，其行為實值非難；惟念被告犯後均能坦承犯行，態度尚稱
    良好；復參諸被告之前科素行（見本院訴緝卷第123至133頁
    ）；兼衡被告本案犯罪動機、目的、手段、於本案詐欺集團
    之分工、造成之損害、所得利益；暨被告自陳：高中畢業之
    教育、智識程度，未婚，入監前從事工地工作、月入3萬元
    等語（見本院訴緝卷第116至117頁）之家庭生活經濟狀況等
    一切情狀，量處如主文所示之刑。
三、沒收
(一)按犯罪所得，屬於犯罪行為人者，沒收之；前二項之沒收，
    於全部或一部不能沒收或不宜執行沒收時，追徵其價額；刑
    法第38條之1第1項前段、第3項分別定有明文。次按「任何
    人都不得保有犯罪所得」為普世基本法律原則，犯罪所得之
    沒收、追繳或追徵，在於剝奪犯罪行為人之實際犯罪所得（
    原物或其替代價值利益），使其不能坐享犯罪之成果，以杜
    絕犯罪誘因，可謂對抗、防止經濟、貪瀆犯罪之重要刑事措
    施，性質上屬類似不當得利之衡平措施，著重所受利得之剝
    奪。然苟無犯罪所得，自不生利得剝奪之問題，固不待言，
    至二人以上共同犯罪，關於犯罪所得之沒收、追繳或追徵，
    應就各人所分得者為之。又所謂各人「所分得」，係指各人
    「對犯罪所得有事實上之處分權限」，法院應視具體個案之
    實際情形而為認定；倘若共同正犯各成員內部間，對於不法
    利得分配明確時，固應依各人實際分配所得沒收。至於共同
    正犯各成員有無犯罪所得、所得數額，係關於沒收、追繳或
    追徵標的犯罪所得範圍之認定，固非屬犯罪事實有無之認定
    ，並不適用「嚴格證明法則」，無須證明至毫無合理懷疑之
    確信程度，應由事實審法院綜合卷證資料，依自由證明程序
    釋明其合理之依據以認定之（最高法院104年8月11日104年
    度第13次刑事庭會議決議、最高法院104年度台上字第3937
    號判決意旨參照）。
(二)經查，據被告之供述，其本案實際所分得之報酬為500元（
    見本院訴緝卷第116頁），該款項為其犯罪所得，且未扣案
    ，復查無過苛調節條款之適用餘地，爰依刑法第38條之1第1
    項前段、第3項之規定，宣告沒收，並於全部或一部不能沒
    收或不宜執行沒收時，追徵其價額。至於其餘匯至玉山銀行
    帳戶及中國信託銀行帳戶之款項，復無證據足以證明被告實
    際有獲取犯罪所得或具有事實上之處分權限，自無從諭知沒
    收、追徵，附此敘明
據上論斷，應依刑事訴訟法第273條之1第1項、第299條第1項前
段，刑法第28條、第339條之4第1項第2款、第38條之1第1項前段
、第3項，刑法施行法第1條之1第1項，判決如主文。
本案經檢察官郭千瑄提起公訴，檢察官周禹境到庭執行職務。
中　　華　　民　　國　　111 　年　　8 　　月　　30　　日
　　　　　　　    刑事第六庭　　法  官  林哲安
以上正本證明與原本無異。
如不服本判決，應於判決送達後20日內向本院提出上訴書狀，並應敘述具體理由；其未敘述上訴理由者，應於上訴期間屆滿後20日內向本院補提理由書（均須按他造當事人之人數附繕本），「切勿逕送上級法院」。告訴人或被害人如對於本判決不服者，應具備理由請求檢察官上訴，其上訴期間之計算係以檢察官判決正本送達之日期為準。因疫情而遲誤不變期間，得向法院聲請回復原狀。　　　　　　　　　　 
　　　　　　　　　　            書記官  温育儷
中　　華　　民　　國　　111 　年　　9 　　月　　1 　　日
附錄本案論罪科刑法條全文：
中華民國刑法第339條之4
犯第339條詐欺罪而有下列情形之一者，處1年以上7年以下有期
徒刑，得併科1百萬元以下罰金：
一、冒用政府機關或公務員名義犯之。
二、三人以上共同犯之。
三、以廣播電視、電子通訊、網際網路或其他媒體等傳播工具，
    對公眾散布而犯之。
前項之未遂犯罰之。